---
title: O índice Big Mac
author: ''
date: '2020-12-22'
slug: []
categories: []
tags:
  - Economy
  - Tidytuesday
authors: []
description: ''
externalLink: ''
series: []
---

```{r setup and libraries, include=FALSE}
knitr::opts_chunk$set(echo = TRUE, dpi = 300, dev = "svg")
library(tidyverse)
library(lubridate)
library(kableExtra)
library(patchwork)
```

Cortesia do grupo [rfordatascience](https://github.com/rfordatascience/tidytuesday), o _tidytuesday_ é um projeto que oferece dados toda semana para discussão e exploração do _tidyverse_.
Essa semana temos o [índice big mac](https://pt.wikipedia.org/wiki/%C3%8Dndice_Big_Mac)

Na página da wikipedia:

> Pelo conceito de [Paridade de Poder de Compra](https://pt.wikipedia.org/wiki/Paridade_do_poder_de_compra), a longo prazo o mercado de câmbio deveria se ajustar para que o valor de um dólar fosse equivalente em qualquer país, O princípio é que o Big Mac da cadeia de fast food McDonald's é feito com os mesmos ingredientes em quase todos os lugares [pesquisados](https://www.economist.com/news/2020/07/15/the-big-mac-index), inclusive a margem de contribuição por produto. Se houvesse paridade, o preço de um Big Mac, deveria ser o mesmo em todo o mundo em dólares.


```{r message=FALSE,echo=FALSE,warning=FALSE,cache=FALSE, include=FALSE}
big_mac <- read_csv('https://raw.githubusercontent.com/rfordatascience/tidytuesday/master/data/2020/2020-12-22/big-mac.csv') %>% 
  transmute(data = date, moeda = currency_code, pais = name,
            preco_BM = local_price, preco_dolar = dollar_price,
            razao_dolar = dollar_ex, pib_dol = gdp_dollar,
            preco_bigmac_adj = adj_price)
```
Uma olhada nos dados
```{r }
big_mac %>% head() %>% 
  kbl(digits = 3) %>%
  kable_styling(full_width = F, font_size = 12)
```
O preço do Big Mac é dado pela moeda local, ou seja, em 2000 um Big Mac custava R$2,95... e o dolar custava 1,6 reais.

Não sou economista mas lembro que a argentina, historicamente, lastreia o peso com o dollar. Vemos isso na primeira linha da tabela.

# Brasil 
Primeiro vamos ver como o Brasil se comportou atraves dos anos com relação ao preço de bigmacs

```{r fig.width=9}
plot_1 <- big_mac %>% 
  filter(pais == "Brazil", year(data) >= 2011) %>% 
  ggplot(aes(x = data, preco_BM)) +
  geom_line(size = 2, color = "#DA291C")+
  labs(title = "Preço do Big Mac no Brasil", x = NULL, y = NULL) +
  scale_y_continuous(labels = scales::label_number(prefix = "R$ ", decimal.mark = ",")) +
  theme_classic() +
  theme(panel.background = element_rect(fill = "#FFC72C"),
        plot.background = element_rect(fill = "#FFC72C"),
        panel.grid.major.y = element_line(color = "gray87", linetype = 2), 
        panel.grid.major.x = element_blank(), 
        panel.grid.minor.x = element_blank()
        )
plot_2 <- big_mac %>% 
  filter(pais == "Brazil") %>% drop_na() %>% 
  ggplot(aes(x = data, preco_bigmac_adj*preco_dolar)) +
  geom_line(size = 2, color = "#DA291C")+
  #ylim(0,4) +
  scale_y_continuous(labels = scales::label_number(prefix = "R$ ", decimal.mark = ",")) +
  labs(title = "Preço do Big Mac ajustado pelo PIB brasileiro", x = NULL, y = NULL) +
  #scale_y_continuous(labels = scales::dollar) +
  theme_classic() +
  theme(panel.background = element_rect(fill = "#FFC72C"),
        plot.background = element_rect(fill = "#FFC72C"),
        panel.grid.major.y = element_line(color = "gray87", linetype = 2), 
        panel.grid.major.x = element_blank(), 
        panel.grid.minor.x = element_blank()
        )
(plot_1/plot_2)+plot_annotation(tag_levels = 'A')
  
```
O preço do BM acompanhou a inflação aqui no Brasil (A). Observando o preço ajustado pelo PIB, atingiu os 9 reais brutos de 2011 (B). 


# Qual é o pais com o Big mac mais caro (em dolares)?

```{r background="red"}
big_mac %>% select(data, pais, preco_bigmac_adj) %>% 
  arrange(desc(preco_bigmac_adj)) %>% head(3) %>% 
  kbl(digits = 3, caption = "Big macs mais caros") %>% 
  kable_styling(full_width = F, font_size = 12)
```
Wow! Aparentemente os paises nórdicos são aqueles com os maiores preços de Big Mac. Em 2011 o MC na Noruega cobrava 7,43 dolares (ajustadon pelo PIB(O que no caso desses paises é bem alto)).
Será que paises desenvolvidos cobram mais caro no BM

## E em qual pais é mais barato

```{r}
big_mac %>% select(data, pais, preco_bigmac_adj) %>% 
  arrange((preco_bigmac_adj)) %>% head(3) %>% 
  kbl(digits = 3, caption = "Big macs mais baratos") %>% 
  kable_styling(full_width = F, font_size = 12)
```

## E em 2020 ?

```{r}
big_mac %>% select(data, pais, preco_bigmac_adj) %>%
  group_by(pais) %>% top_n(n = 1, wt = data) %>% ungroup() %>% 
  filter(year(data) == 2020) %>% 
  arrange(desc(preco_bigmac_adj)) %>% head(3) %>% 
  kbl(digits = 3, caption = "Big Macs mais caros de 2020") %>% 
  kable_styling(full_width = F, font_size = 12)
```
Suiça ganhou por pouco da Noruega e o pais natal do Big Mac ficou em quinto lugar!

```{r}
big_mac %>% select(data, pais, preco_bigmac_adj) %>%
  group_by(pais) %>% top_n(n = 1, wt = data) %>% ungroup() %>% 
  filter(year(data) == 2020) %>% 
  arrange((preco_bigmac_adj)) %>% head(3) %>% 
  kbl(digits = 3, caption = "Big Macs mais baratos de 2020") %>%
  kable_styling(full_width = F, font_size = 12)
```
O Brasil aparece em 10º lugar na lista de BM mais baratos do mundo.